【裁判字號】    98,易緝,6
【裁判日期】    980123
【裁判案由】    毒品危害防制條例
【裁判全文】
臺灣臺北地方法院刑事判決              97年度易字第2720號
公  訴  人  臺灣臺北地方法院檢察署檢察官
被      告  甲○○
                      6樓
                    （另案在臺灣臺北監獄臺北分監執行中）
上列被告因違反毒品危害防制條例案件，經檢察官提起公訴（96
年度毒偵字第1966號、第2368號、97年度毒偵字第1607號、第25
29號），嗣因被告就被訴事實為有罪之陳述，經本院告知簡式審
判程序意旨，並聽取公訴人及被告之意見後，本院裁定進行簡式
審判程序，並合併審理，判決如下：
    主  文
甲○○施用第二級毒品，處有期徒刑陸月，減為有期徒刑參月；
又施用第二級毒品，累犯，處有期徒刑捌月；又施用第二級毒品
，累犯，處有期徒刑伍月，扣案之第二級毒品甲基安非他命壹包
（驗前淨重零點壹捌玖公克、驗後淨重零點壹捌捌捌公克）沒收
銷燬；又施用第二級毒品，累犯，處有期徒刑捌月。應執行有期
徒刑壹年拾壹月，扣案之第二級毒品甲基安非他命壹包（驗前淨
重零點壹捌玖公克、驗後淨重零點壹捌捌捌公克）沒收銷燬。
    犯罪事實
一、甲○○前於民國89年間因施用毒品案件，經本院以89年度毒
    聲字第3205號裁定送觀察、勒戒後，經評定無繼續施用毒品
    傾向，於90年3 月13日執行完畢後，由臺灣臺北地方法院檢
    察署檢察官以89年度毒偵字第3680號處分不起訴確定，嗣於
    前開觀察、勒戒執行完畢後5 年內，復基於施用第二級毒品
    安非他命之概括犯意，於95年1 月18日、95年1 月23日，連
    續在臺北市○○○路與錦州街口、臺北市萬華區西門町附近
    友人住處施用第二級毒品安非他命各1 次，經本院以95年度
    易字第1038號判決判處有期徒刑6 月，於96年4 月10日易科
    罰金執行完畢。詎仍不知戒絕毒癮，明知甲基安非他命係毒
    品危害防制條例第2 條第2 項第2 款所明定之第二級毒品，
    不得持有及施用，仍分別基於施用第二級毒品甲基安非他命
    之犯意而為下列行為：
  (一)於96年4 月8 日21時50分許為警採尿時起回溯96小時內之某
    時，在不詳地點，以將第二級毒品甲基安非他命置放在玻璃
    球內燒烤吸取其煙霧之方式，施用第二級毒品甲基安非他命
    1 次。嗣於96年4 月8 日20時分許，因毒品案件遭臺灣臺北
    地方法院檢察署發布通緝，為警在臺北縣三重市○○街17號
    前查獲，且經其同意採尿送驗後呈甲基安非他命陽性反應，
    始知上情。
  (二)於96年4 月28日凌晨5 時20分許為警採尿時起回溯96小時內
    之某時，在不詳地點，以上開方式，施用第二級毒品甲基安
    非他命1 次。嗣於96年4 月28日1 時許，因毒品案件遭臺灣
    臺北地方法院檢察署發布通緝，為警在臺北市松山區○○○
    路120 巷7 弄口查獲，且經其同意採尿送驗後呈甲基安非他
    命陽性反應，始知上情。
  (三)於97年4 月24日13時30分許，在臺北市中山區○○○路上之
    錢櫃KTV 1 樓廁所內，以上開方式，施用第二級毒品甲基安
    非他命1 次。嗣於97年4 月24日14時許，因形跡可疑，為警
    在上址盤查，甲○○當場主動自其褲子右側口袋內取出第二
    級毒品甲基安非他命1 包（驗前淨重0.189 公克、驗餘淨重
    0.1888公克）交由警方扣案，而於偵察機關未發覺其持有第
    一級毒品犯行前，主動坦承犯行，而願接受裁判，並經其同
    意採尿送驗結果呈甲基安非他命陽性反應，始知上情。
  (四)於97年5 月3 日3 時40分許為警採尿時起回溯96小時內之某
    時，在不詳地點，以上開方式施用第二級毒品甲基安非他命
    1 次。嗣於97年5 月2 日19時許，因形跡可疑，為警在基隆
    市七堵區○○○路154 之1 號盤查查獲，且經其同意採尿送
    驗後呈甲基安非他命陽性反應，始知上情。
二、案經臺北市政府警察局松山分局、臺北縣政府警察局汐止分
    局、臺北市政府警察局松山分局報請及臺北縣政府警察局移
    送臺灣臺北地方法院檢察署檢察官偵查起訴。
    理  由
一、按本件被告甲○○所犯係刑事訴訟法第376 條第1 款所列之
    罪，其於準備程序就被訴事實為有罪之陳述，經本院告知簡
    式審判程序之旨，並聽取其與公訴人之意見後，本院認無不
    得或不宜改依簡式審判程序進行之處，爰依刑事訴訟法第27
    3 條之1 第1 項、第284 條之1 ，裁定進行簡式審判程序審
    理，並合併審理，合先敘明。
二、訊據被告對於上開犯罪事實坦承不諱，且分別有下列證據可
    證：
  (一)犯罪事實欄(一)部分：有臺灣檢驗科技股份有限公司96年4 月
    24日報告編號CH/2007/40371 號濫用藥物檢驗報告、臺北縣
    政府警察局刑警大隊毒品尿液對照表各1 份附卷可稽。
  (二)犯罪事實欄(二)部分：有臺灣尖端先進生技醫藥股份有限公司
    96年5 月16日濫用藥物檢驗報告、臺北市政府警察局偵辦毒
    品案件尿液檢體委驗單各1 張附卷足憑。
  (三)犯罪事實欄(三)部分：有臺灣尖端先進生技醫藥股份有限公司
    97年5 月8 日濫用藥物檢驗報告、臺北市政府警察局偵辦毒
    品案件尿液檢體委驗單各1 張存卷可參，而被告於97年4 月
    24日為警查獲時扣得之疑似甲基安非他命晶體1 包，經送請
    交通部民用航空局航空醫務中心檢驗結果，確為第二級毒品
    甲基安非他命（驗前淨重0.189 公克，驗後淨重0.1888公克
    ），此有交通部民用航空局航空醫務中心97年5 月5 日航藥
    鑑字第0972362 號毒品鑑定書1 份在卷可查。
  (四)犯罪事實欄(四)部分：有臺灣檢驗科技股份有限公司97年5 月
    19日報告編號CH/2008/50152 號濫用藥物檢驗報告、臺北縣
    政府警察局汐止分局97年7 月移送毒品危害防制條例人犯尿
    液檢體編號對照表、公務電話記錄各1 份附卷足憑。
  (五)綜上足認，被告前揭自白與事實相符，應堪採為認定被告有
    罪之證據。本案事證明確，被告分別施用第二級毒品甲基安
    非他命4 次之犯行，堪以認定。
三、毒品危害防制條例於92年7 月9 日修正公布，自93年1 月9
    日施行，其中第20條、第23條將施用毒品之刑事處遇程序，
    區分為「初犯」及「5 年內再犯」、「5 年後再犯」，依其
    立法理由之說明：「初犯」，經觀察、勒戒或強制戒治後，
    應為不起訴處分或不付審理之裁定；經觀察、勒戒或強制戒
    治執行完畢釋放後，「5 年內再犯」者，因其再犯率甚高，
    原實施之觀察、勒戒及強制戒治既已無法收其實效，爰依法
    追訴或裁定交付審理。至於經觀察、勒戒或強制戒治執行完
    畢釋放後，「5 年後再犯」者，前所實施之觀察、勒戒或強
    制戒治已足以遮斷其施用毒品之毒癮，為期自新及協助其斷
    除毒癮，仍適用「初犯」規定，先經觀察、勒戒或強制戒治
    之程序。從而依修正後之規定，僅限於「初犯」及「5 年後
    再犯」二種情形，始應先經觀察、勒戒或強制戒治程序。倘
    被告於5 年內已再犯，經依法追訴處罰，縱其第3 次（或第
    3 次以上）再度施用毒品之時間，在初犯經觀察、勒戒或強
    制戒治執行完畢釋放5 年以後，已不合於「5 年後再犯」之
    規定，且因已於「5 年內再犯」，顯見其再犯率甚高，原實
    施觀察、勒戒或強制戒治，已無法收其實效，即應依該條例
    第10條處罰（最高法院95年第7 次刑事庭會議決定意旨、95
    年度台非字第65號刑事判決意旨參照）。查被告前於89年間
    因施用毒品案件，經本院以89年度毒聲字第3205號裁定送觀
    察、勒戒後，經評定無繼續施用毒品傾向，於90年3 月13日
    執行完畢後，由臺灣臺北地方法院檢察署檢察官以89年度毒
    偵字第3680號處分不起訴確定，嗣於前開觀察、勒戒執行完
    畢後5 年內，復基於施用第二級毒品安非他命之概括犯意，
    於95年1 月18日、95年1 月23日，連續在臺北市○○○路與
    錦州街口、臺北市萬華區西門町附近友人住處施用第二級毒
    品安非他命各1 次，經本院以95年度易字第1038號判決判處
    有期徒刑6 月，於96年4 月10日易科罰金執行完畢，此有臺
    灣高等法院被告前案紀錄表、本院95年度易字第1038號判決
    各1 份在卷足參，其於觀察、勒戒執行完畢釋放後5 年內有
    再犯施用毒品之情事，揆諸上揭說明，雖本件施用毒品他命
    犯行距初犯經觀察、勒戒執行完畢釋放日已逾5 年，仍應依
    毒品危害防制條例第23條第2 項之規定予以處罰。本件被告
    施用4 次毒品之犯行，事證明確，應予依法論科。
四、論罪科刑：
  (一)查甲基安非他命係毒品危害防制條例第2 條第2 項所稱之第
    二級毒品，不得非法持有、施用。核被告所為，均係犯毒品
    危害防制條例第10條第2 項之施用第二級毒品罪。其施用第
    二級毒品前後，持有甲基安非他命之低度行為，應為施用之
    高度行為所吸收，不另論罪。
  (二)被告先後4 次施用第二級毒品犯行，犯意各別，行為互殊，
    應予分論併罰。
  (三)被告前因違反毒品危害防制條例案件，經本院以95年度易字
    第1038號判決判處有期徒刑6 月，於96年4 月10日易科罰金
    執行完畢，有臺灣高等法院被告前案紀錄表1 份在卷可參，
    其受有期徒刑之執行完畢後，5 年以內故意再犯犯罪事實一
    (二)、(三)、(四)之有期徒刑以上之罪，其所犯犯罪事實一(二)、(三)
    、(四)之犯行均為累犯，均應依刑法第47條第1 項之規定，加
    重其刑。
  (四)又被告於犯罪事實欄一(三)之時、地為警警盤查時，被告當場
    主動自其褲子右側口袋內取出第二級毒品甲基安非他命1 包
    交由警方扣案，而於偵查機關未發覺其持有第二級毒品犯行
    前，主動坦承持有犯行，而願接受裁判，有被告警詢筆錄及
    臺北市政府警察局中山分局97年4 月24日北市警中分刑字第
    09731380200 號刑事案件移送書在卷可稽，堪認其持有第二
    級毒品部分符合刑法第62條自首之規定。而具有裁判上或實
    質上一罪關係之犯罪，苟全部犯罪未被發覺前，行為人僅就
    其中一部分犯罪自首，仍生全部自首之效力（最高法院90年
    度台上字第5435號判決意旨參照），故被告於全部犯罪未被
    發覺前，雖僅就持有第二級毒品部分自首，然與持有具實質
    上一罪關係之施用部分，仍生自首之效力。而被告於警方發
    現上開犯行前，即主動拿出上開毒品交由警方扣押而供出上
    開犯行，以利偵查，足見其已有悔意，爰依刑法第62條前段
    之規定，減輕其刑。被告就犯罪事實欄一(三)之犯行同時有刑
    之加重及減輕事由，應依刑法第71條第1 項規定，先加後減
    。
  (五)爰審酌被告經觀察、勒戒及刑之執行完畢後，仍不知戒惕，
    無視於毒品對於自身健康之戕害及國家對於杜絕毒品犯罪之
    禁令，再次施用毒品，惡性非輕，然念及坦承犯行及所犯為
    自戕行為等一切情狀，分別量處如主文所示之刑，並定其應
    執行之刑，以示儆懲。
  (六)又被告所為犯罪事實欄一(一)之犯罪時間係於96年4 月24日以
    前，核符中華民國96年罪犯減刑條例第2 條第1 項第3 款規
    定，應減其宣告刑二分之一如主文所示，並定其應執行刑，
    以資懲儆。
  (七)被告於97年4 月24日為警查扣之第二級毒品甲基安非他命1
    包（驗前淨重0.189 公克、驗後淨重0.1888公克），屬查獲
    之第二級毒品，爰依毒品危害防制條例第18條第1 項前段規
    定，不問屬於犯人與否，宣告沒收銷燬之。至於鑑驗耗損之
    第二級毒品甲基安非他命，既已滅失，爰不再行諭知沒收銷
    燬。
據上論斷，應依刑事訴訟法第273 條之1 第1 項、第284 條之1
、第299 條第1 項前段，毒品危害防制條例第10條第2 項、第18
條第1 項前段，刑法第11條前段、第47條第1 項、第62條前段、
第51條第5 款，中華民國96年罪犯減刑條例第2 條第1 項、第7
條，判決如主文。
本案經檢察官郭昭吟到庭執行職務。
中    華    民    國    98    年    1     月    23    日
                  刑事第十八庭  法  官  林芳華
以上正本證明與原本無異。
如不服本判決應於收受送達後10日內向本院提出上訴書狀，並應
敘述具體理由；其未敘述上訴理由者，應於上訴期間屆滿後20日
內向本院補提理由書（均須按他造當事人之人數附繕）「切勿逕
送上級法院」。
                                書記官  林鈴芬
中    華    民    國    98    年    1     月    23    日
附錄本案論罪科刑法條
毒品危害防制條例第10條第2項
施用第一級毒品者，處 6 月以上 5 年以下有期徒刑。


司法院資訊處製作；財團法人民間司法改革基金會備份。
